最高法院民事判決                              八十八年度台上字第二八八二號
    上  訴  人  乙○○
    被 上訴 人  甲○○
    訴訟代理人  葉天來律師
右當事人間請求損害賠償事件，上訴人對於中華民國八十八年七月二十日台灣高等法
院高雄分院第二審更審判決（八十七年度上更(二)字第一二一號），提起上訴，本院判
決如左：
    主  文
原判決廢棄，發回台灣高等法院高雄分院。
    理  由
本件上訴人主張：伊於民國八十二年二月十三日向被上訴人購買坐落屏東縣埔鄉○
○段一二四之一八三、一二四之一八四、一二四之一七一、一二四之一六七地號土地
，約定總價新台幣（下同）三百四十六萬元，先付定金五十萬元，如被上訴人背約時
願將既收款備還並加添一倍賠償予伊；如伊背約時願將既付款由被上訴人沒收。詎被
上訴人於八十二年五月二十日將系爭土地出賣予訴外人吉琍已辦妥所有權移轉登記，
顯已違約等情。爰依上開約定及民法第二百二十六條第一項規定，求為命被上訴人給
付伊一百萬元及加付法定遲延利息之判決。
被上訴人則以：兩造約定上訴人應於八十二年二月十五日給付伊第一期款二百五十萬
元，上訴人未依約履行，經伊定期催告，上訴人仍不給付，伊已解除契約沒收系爭定
金，上訴人不得請求伊賠償等語，資為抗辯。
原審維持第一審所為上訴人敗訴之判決，駁回其上訴，係以：上訴人就其主張之事實
，已提出買賣契約為證，並為被上訴人所不爭，固屬真實。惟按買賣預約非不得就標
的物及價金之範圍先為擬定，作為將來訂立本約之張本，但不能因此即認買賣本約業
已成立。查證人莊金純證稱：伊代理上訴人簽本件契約，因上訴人要求先行鑑界再訂
立正式合約，本件是預約而已。證人黃美理證稱：伊依兩造之意思簽訂系爭契約，有
約定兩天以後再來簽一份契約並交付中金，兩天以後賣方有來，但買方未來，中金也
沒下落，也未再簽訂契約。證人曾滋聰為系爭買賣之仲介人，證稱：雙方洽談結果，
先訂立預約，付定金五十萬元，雙方口頭約定兩天以後要再給二百五十萬元中金，細
節談妥再約定付尾款，兩天以後買主沒來，也沒再訂契約各等語。兩造既約定系爭契
約簽訂兩天後再簽一份契約，足徵系爭契約應係預約而非本約，上訴人僅得請求被上
訴人履行訂立本約之義務，不得逕依預定之本約內容請求履行。而上訴人並未依約於
系爭預約訂立兩天後即八十二年二月十五日至代書處簽訂本約，自應負違約之責。被
上訴人於上訴人違約後之八十二年五月間將系爭土地出賣予他人，難認係可歸責於被
上訴人。從而，上訴人依系爭約定及民法第二百二十六條第一項規定，請求被上訴人
給付一百萬元及加付法定遲延利息，洵非正當，不應准許等詞，為其判斷之基礎。
按當事人於訴訟上所為之自認，於辯論主義所行之範圍內有拘束法院之效力，法院應
認當事人自認之事實為真，以之為裁判之基礎。查被上訴人於事實審陳稱：本件買賣
契約標的、價金均已合意，故買賣契約已正式成立，除已由上訴人付定金五十萬元外
，並約定二天後付中金二百五十萬元等語（見原審上字卷七○頁背面），似已自認系
爭契約為本約。果爾，法院自應據為認定事實及裁判之基礎。原審未注意及此，遽認
系爭契約為預約，進而為上訴人不利之判決，尚有疏略。上訴論旨，指摘原判決不當
，求予廢棄，非無理由。
據上論結，本件上訴為有理由。依民事訴訟法第四百七十七條第一項、第四百七十八
條第一項，判決如主文。
中      華      民      國    八十八    年     十一     月     十八     日
                              最高法院民事第四庭
                                  審判長法官  林  奇  福
                                        法官  許  朝  雄
                                        法官  陳  國  禎
                                        法官  李  彥  文
                                        法官  陳  重  瑜
      右正本證明與原本無異
                                              書  記  官
中      華      民      國    八十八    年     十二     月      一      日
